【裁判字號】    92,上易,470
【裁判日期】    920530
【裁判案由】    贓物
【裁判全文】
臺灣高等法院高雄分院刑事判決                九十二年度上易字第四七號
    上  訴  人  臺灣屏東地方法院檢察署檢察官
    被      告  乙○○
右上訴人因被告贓物案件，不服臺灣屏東地方法院九十一年度易字第八六三號中華民
國九十二年一月二十一日第一審判決（起訴案號：臺灣屏東地方法院檢察署九十一年
度偵字第三四四二號），提起上訴，本院判決如左：
    主  文
上訴駁回。
    理  由
一、公訴意旨略以：被告乙○○明知同案被告郭山下（由原審法院另行審結）所持有
    懸掛車牌號碼ＷＭ─○四八○號（原牌照號碼ＸＡ─五○九一號）自小客貨車乙
    輛（該車為黃勁龍所有交由甲○○使用，於民國九十一年六月十九日凌晨二時許
    ，在屏東縣萬丹鄉興安村興化五二號自宅車庫內失竊），係屬來路不明之贓物
    ，竟仍於九十一年六月二十日下午某時許，在屏東縣內埔鄉○○村○○路十六號
    ，予以收受後，供己搭乘交通工具之用，嗣於九十一年六月二十日凌晨一時十分
    許，駛至屏東縣潮州鎮○○里○○路處，為警查獲，因認被告乙○○涉犯刑法第
    三百四十九條第一項之收受贓物罪嫌等語。
二、按犯罪事實應依證據認定之，無證據不得推定其犯罪事實；又不能證明被告犯罪
    者，應諭知無罪之判決，刑事訴訟法第一百五十四條、第三百零一條第一項分別
    定有明文。而所謂認定犯罪事實之證據，係指足以認定被告確有犯罪行為之積極
    證據而言，該項證據自須適合於被告犯事實之認定，始得採為斷罪資料；苟積極
    證據不足為不利於被告事實之認定時，即應為有利於被告之認定，更不必有何有
    利之證據（最高法院二十九年上字第三一○五號、三十年上字第八一六號判例參
    照）。
三、本件公訴人認被告乙○○涉犯刑法第三百四十九條第一項之收受贓物罪嫌，無非
    以被告乙○○坦承於九十一年六月二十日下午某時許，在屏東縣內埔鄉○○村○
    ○路十六號，搭乘上開自小客貨車之事實，且同案被告郭山下於偵查中供稱：當
    時我在掛車牌，被告潘瑞榮即來了，當時我將該車車身之牌照號碼用黑漆塗掉，
    再以白漆噴上ＷＭ─○四八○號碼，他知道該車是贓車等語，另證人即查獲警員
    黃耀昌於偵查中證稱：當時我與另一警員在簽巡邏表，看到被告他們的車子慢行
    過去，就向前攔截，他們即加速逃逸，後被我們攔下時，他們即開車撞過來，被
    告乙○○並向郭山下說趕快跑等語，而被告乙○○於偵查中亦承稱：我去時，郭
    山下在改車牌號碼等語，足見被告乙○○對於該自小客貨車有贓物之認識並為收
    受甚明云云，另有卷附車輛失竊資料個別查詢報告表及贓物認領保管收據等資料
    為其論罪依據。惟訊據被告乙○○堅決否認有何收受贓物犯行，辯稱：我只有跟
    郭山下一起出去，我根本沒有開那部自小客貨車等語。
四、經查：
  (一)上開為警查獲懸掛車牌號碼ＷＭ─○四八○號（原牌照號碼ＸＡ─五○九一號）
    之自小客貨車，原係黃勁龍所有交由甲○○使用，而於九十一年六月十九日凌晨
    二時許，在屏東縣萬丹鄉興安村興化五二號自宅車庫內失竊等情，業據被害人
    甲○○於警訊時指述綦詳，並有車輛失竊資料個別查詢報告表及贓物認領保管收
    據各一紙附卷可稽，並經同案被告郭山下自承於九十一年六月十九日上午十時許
    ，在屏東縣麟洛鄉運動公園，以新台幣（下同）一萬元之代價，向林進強購買後
    ，供己使用等語，則該自小客貨車自屬贓物無訛。
  (二)惟按刑法第三百四十九條第一項之收受贓物罪，所稱之「收受」，係指凡非搬運
    、寄藏、故買、牙保之行為，其他一切之取得贓物之行為；另依實務見解，亦有
    認係指無償取得贓物之行為（最高法院七十二年度台非字第六三號判決意旨參照
    ）。本件依同案被告郭山下於警訊及偵查中供稱：當時我將該車車身之牌照號碼
    用黑漆塗掉，再以白漆噴上ＷＭ─○四八○號碼，被告乙○○知道該車是贓車等
    語（見警卷及偵查卷第十四、十五頁），及被告乙○○於偵查中承稱：我去時，
    郭山下在改車牌號碼等語（見偵查卷第三十頁反面），另參酌證人即查獲之警員
    黃耀昌於偵查中證稱：當時我與另一警員在簽巡邏表，看到被告他們的車子慢行
    過去，就向前攔截，他們即加速逃逸，後被我們攔下時，他們即開車撞過來，被
    告乙○○並向郭山下說趕快跑等情（見偵查卷第二九頁反面、三十頁），足認被
    告乙○○對於上開自小客貨車有贓物之認識，固難諉為不知，然此並不足以證明
    被告乙○○有收受贓物之行為。而據同案被告郭山下於偵查中供稱：為警查獲時
    是我在駕駛前揭自小客貨車，當時我在試車況，並邀請乙○○一起坐車，乙○○
    並沒有開過這部車等語（見偵查卷第十四、二三頁反面），並於原審審理時供述
    ：「（問：你有沒有將車子交給乙○○開或保管？）沒有」「（問：為何當時乙
    ○○在車上？）因為我對車子不熟，所以我邀他一起出去」等語明確（見原審卷
    第三四頁），核與被告乙○○所辯情節相符，堪認被告乙○○並無自同案被告郭
    山下「取得」或「無償取得」前揭自小客貨車之行為甚明。至於被告乙○○於警
    訊及偵查中承稱：查獲當時郭山下邀我一起前往潮州鎮蓬萊里準備竊取機車云云
    ，僅能認定其與同案被告有預備共同行竊之犯意聯絡，單純乘坐他人所駕駛之贓
    車，尚難指為其有收受贓物之行為。
  (三)綜上所述，依現存卷證，僅能認定被告乙○○對於上開自小客貨車有贓物之認識
    ，但並不足以證明其有收受贓物之行為，自難以刑法收受贓物罪相繩。此外，復
    查無其他積極證據，足證被告乙○○確有公訴意旨所指收受贓物之犯行，即屬不
    能證明被告乙○○犯罪。
五、原審詳述其認定依據，為被告乙○○無罪之諭知，經核尚無不合，檢察官上訴意
    旨，仍執前詞，指摘原判決不當，求為有罪之判決，為無理由，應予駁回。
據上論結，應依刑事訴訟法第三百六十八條，判決如主文。
本案經檢察官朱文彬到庭執行職務。
中    華    民    國      九十二      年      五      月     三十   日
                              臺灣高等法院高雄分院刑事第八庭
                                  審判長法官  郭雅美
                                        法官  江泰章
                                        法官  裕斗
右正本證明與原本無異。
不得上訴。
                                  法院書記官  吳福連
中    華    民    國      九十二      年      五      月    三十    日


司法院資訊處製作；財團法人民間司法改革基金會備份。
